【裁判字號】    98,訴,2222
【裁判日期】    990225
【裁判案由】    損害賠償
【裁判全文】
臺灣高雄地方法院民事判決              98年度訴字第2222號
原      告  戊○○
            丙○○
            丁○○
            乙○○
共      同
訴訟代理人  郭福三律師
被      告  安太有限公司（即大地游泳池）
法定代理人  甲○○
被      告  己○○
上列當事人間因業務過失致死案件，經原告提起刑事附帶民事訴
訟，請求損害賠償（98年度審附民字第161 號），由本院刑事庭
裁定移送前來，經本院於民國99年2 月9 日言詞辯論終結，判決
如下：
    主    文
被告應連帶給付原告各新台幣柒拾壹萬陸仟玖佰元，及自民國九
十八年八月二十九日起至清償日止，按年息百分之五計算之利息
。
原告其餘之訴駁回。
    事  實  及  理  由
一、原告主張：
  (一)被告己○○受雇被告安太有限公司即大地游泳池（下稱大地
    游泳池）擔任救生員職務，負責救助發生溺水或意外之使用
    者。訴外人即原告之母吳游牡丹於民國96年8 月15日上午8
    時40分許，在大地游泳池使用SPA 池時，發生溺水意外，被
    告己○○疏未注意而未及時發現，造成吳游牡丹因溺水導致
    呼吸性休克死亡（下稱系爭事故）。原告為吳游牡丹之子、
    女，因系爭事故支付醫藥費用新台幣（下同）52,690元、喪
    葬費414,908 元。又吳游牡丹含莘茹苦扶養原告長大成人，
    應共享天倫時，竟因被告之過失，至親喪命，事後竟一再強
    調是吳游牡丹自己的疏失，原告精神上悲慟不堪，爰各請求
    精神慰撫金0000000.5 元，計應給付5,000,000 元（52690
    ＋414908＋0000000.5 ×4 ＝0000000 ），即原告每人請求
    金額各為1,250,000 元。再者，大地游泳池為被告己○○之
    僱用人，就系爭事故依法自應負連帶責任。為此，爰依民法
    第184 條第1 項前段、第188 條規定、第192 條第1 項、第
    194條規定 ，提起本件訴訟。
  (二)並聲明：被告應連帶給付原告各1,250,000 元，及自起訴狀
    最後送達之翌日起至清償日止，按年息百分之5 計算之利息
    。
二、被告則以：
  (一)吳游牡丹於事發當日，身體應有不適之狀況，否則一般人在
    正常之情形下，不可能在水深僅87公分之池內，發生溺斃意
    外，故吳游牡丹就系爭事故之發生，與有過失。又原告請求
    賠償精神慰撫金額過高。
  (二)並均聲明：原告之訴駁回。
三、兩造不爭執之事項及簡化之爭點為：
  (一)兩造不爭執事項：
  1.被告己○○受雇大地游泳池擔任救生員職務。
  2.吳游牡丹於96年8 月15日上午8 時40分許，在大地游泳池使
    用SPA 池時，發生系爭事故而溺斃。
  3.被告己○○因業務過失致死罪，經本院以98年度審訴字第29
    69號（下稱系爭刑案）判處有期徒刑6 月確定。
  4.原告因系爭事故，支出吳游牡丹必要之醫藥費用52,690元及
    喪葬費414,908 元。
  (二)兩造爭執事項：
  1.吳游牡丹就系爭事故之發生，是否與有過失？如有，兩造之
    過失比例為何？
  2.原告得請求侵權行為損害賠償之金額各為何？
四、前揭不爭執事項，業據原告提出戶籍謄本1 份、喪葬費用明
    細及收據1 份、醫療費用收據1 份（本院審卷第41至68頁）
    等為證，且經依職權調取系爭刑案全卷核閱無訛，堪認為真
    實。茲就兩造之爭點，析述本院得心證之理由如下：
  (一)吳游牡丹就系爭事故之發生，是否與有過失？如有，兩造之
    過失比例為何？
  1.按當事人主張有利於己之事實，就其事實有舉證之責任，民
    事訴訟法第277 條定有明文。又按主張法律關係存在之當事
    人，僅須就該法律關係發生所須具備之特別要件，負舉證之
    責任，至於他造主張有利於己之事實，應由他造舉證證明；
    最高法院48年度台上字第887 號判例意旨可資參照。
  2.查，本件經系爭刑案送請法務部法醫研究所鑑定，認：「…
    綜合研判死者吳游牡丹為生前落水溺斃死亡。死亡原因：直
    接引起死之疾病或傷害：甲、呼吸性休克。乙、窒息。丙、
    溺斃（泳池中）。鑑定結果：吳游牡丹死亡原因為溺斃致窒
    息，最後因呼性休克死亡，死亡方式為意外」，有法務部法
    醫研究所（96）醫鑑字第09611001256 號鑑定報告書1 份（
    見系爭刑案相驗卷第89至93頁）可按。又「一般人在淡水溺
    水致窒息死亡所需時間，約4 至5 分鐘。…吳游牡丹具高血
    壓病史，可能縮短死者溺水至死亡時間，故研判溺水至死亡
    時間應少於5 分鐘。人體只要失能鼻孔完全沒入水中，即有
    產生溺水窒息之可能。因此即使是浴缸的高度，亦有生前可
    能溺斃之可能性」，有法務部法醫研究所（97）醫鑑字第09
    71100258號函（見系爭刑案97年度偵字第2162號偵卷第9 、
    10頁）可考。據上而論，吳游牡丹確係因在大地游泳池之SP
    A 池內，發生溺水意外，導致呼吸性休克而死亡，並非因自
    身疾病等因素，而發生死亡結果。
  3.次查，觀之大地游泳池現場錄影翻拍照片（見系爭刑案97年
    度偵字第2162號偵卷第37至40頁），吳游牡丹於96年8 月15
    日上午8 時21分45秒進入大地游泳池大廳，至8 時37分左右
    ，均能正常使用大地游泳池相關設備，而於8 時38分許進入
    系爭事故之SPA 池內；依上，足見吳游牡丹自進入大地游泳
    池起，至使用系爭事故之SPA 池前止，並無所謂身體狀況不
    適而仍入池，致發生系爭事故之情事存在。又被告亦未能舉
    證證明，吳游牡丹確知其身體處於SPA 池情形下，將失去意
    識，而仍冒險，致果生溺水意外。從而，被告主張吳游牡丹
    自知身體不適，仍進入使用大地游泳池，就系爭事故之發生
    ，與有過失云云，即屬無據。是被告就系爭事故確應負完全
    過失責任。
  (二)原告得請求侵權行為損害賠償之金額各為何？
  1.按不法侵害他人致死者，被害人之父、母、子、女及配偶，
    雖非財產上之損害，亦得請求賠償相當之金額，民法第194
    條定有明文。次按，慰藉金之賠償須以人格權遭遇侵害，使
    精神上受有痛苦為必要，其核給之標準固與財產上損害之計
    算不同，然非不可斟酌雙方身分資力與加害程度，及其他各
    種情形核定相當之數額，最高法院51年台上字第223 號著有
    判例意旨可資參照。查，原告戊○○為大學畢業，任職真茂
    企業股份有限公司，月薪25,000元，財產總額11,060元；原
    告丙○○為研究所畢業，任職台北市松山國小教師，月薪50
    ,000元；原告丁○○為大學畢業，任職大將建築師事務所，
    月薪38,906元；原告乙○○為大學畢業，任職和旭機械股份
    有限公司，月薪53,000元，財產總額4,040,220 元。被告己
    ○○現為銘傳大學學生，96年度所得計35,592元，財產總額
    400,000 元等情，業經兩造陳明，且有稅務電子閘門財產所
    得調件明細表、相關證明文件（本院審卷第70至89頁，第91
    頁，第95至101 頁）在卷可憑，堪予認定。本院審酌兩造之
    身分、地位、經濟狀況，被告應謹慎注意泳客有無危難狀況
    ，竟遲至溺水5 分鐘後，始發現吳游牡丹溺水之過失程度，
    原告痛失至親，悲痛之情可想而知，心理上所受之痛苦折磨
    等一切情狀，認原告請求精神慰撫金之數額各以600,000 元
    為適當，逾此數額之請求，即難准許。
  2.查，被告己○○受雇大地游泳池擔任救生員職務，已如前述
    ，依民法第188 條第1 項規定，大地游泳池應與被告己○○
    連帶負損害賠償責任。又查，原告因系爭事故，共同支出吳
    游牡丹必要之醫藥費用52,690元及喪葬費414,908 元，已見
    前述；是原告各得向被告請求116,900 元（467598÷4 ＝11
    6899.5，元以下四捨五入）。綜上，原告各得請求醫療費及
    喪葬費116,900 元、精神慰撫金600,000 元，計716,900 元
    。
五、綜上所述，原告依民法第184 條第1 項前段、第188 條規定
    、第192 條第1 項、第194 條規定，請求被告應連帶給付原
    告各716,900 元，及自起訴狀繕本最後送達翌日即98年8 月
    29日起至清償日止，按年息百分之5 計算之利息，為有理由
    ，應予准許；逾此範圍之請求，為無理由，應予駁回。又
    本件屬刑事附帶民事訴訟案件，原告並未繳納裁判費，且無
    送達費或鑑定費等裁判外訴訟費用問題，爰不為訴訟費用負
    擔之諭知，併此敘明。
六、本件事證已臻明確，兩造其餘陳述及攻擊防禦方法經本院斟
    酌後認均不影響本判決之結果，爰不再逐一詳予論述，附此
    敘明。
七、據上論結，本件原告之訴為一部有理由，一部無理由，判決
    如主文。
中    華    民    國    99    年     2    月    25    日
                  民事第五庭  法  官  洪榮家
正本係照原本作成。
如不服本判決，應於送達後20日內，向本院提出上訴狀並表明上
訴理由，如於本判決宣示後送達前提起上訴者，應於判決送達後
10日內補提上訴理由書（須附繕本）。
中    華    民    國    99    年     2    月    25    日
                              書記官  胡美儀

司法院資訊處製作；財團法人民間司法改革基金會備份。
